【裁判字號】    94,訴,925
【裁判日期】    950106
【裁判案由】    偽造有價證券
【裁判全文】
臺灣新竹地方法院刑事判決               94年度訴字第925號
公  訴  人  臺灣新竹地方法院檢察署檢察官
被      告  乙○○原名倪美慧.
指定辯護人  本院公設辯護人  周凱珍
上列被告因偽造有價證券案件，經檢察官提起公訴（94年度偵字第32
18號），本院判決如下：
    主  文
本件公訴不受理。
    理  由
一、公訴意旨略以：被告乙○○（原名倪美慧，原國民身分證統
    一編號：Ｚ000000000號，於民國93年7 月21日向新竹市北區
    戶政事務所申請更改姓名及國民身分證統一編號）於93年5
    月間，因需錢孔急，知悉斯時與其同住之婆婆丁○○○所管
    領丙○○（即乙○○配偶鄭志宏之兄）之支票本（帳號：台
    新銀行建國分行第006585號）及印鑑均擺放在其位於新竹市
    ○○○街83號4 樓住處某抽屜內，乃意圖為自己不法之所有
    ，竊取丁○○○所管領之支票4 張（票號：0000000、00000
    00、0000000 、0000000號，親屬相盜部分，未據告訴），
    並盜用亦由丁○○○管領之丙○○印鑑章蓋於其上，復在未
    徵得丁○○○、丙○○之明示或默示同意或授權之情形下，
    基於偽造有價證券之概括犯意，將上開所竊得之支票，依序
    填上發票日及金額等票據應行記載事項而完成發票行為後，
    乃持以交付不知情之甲○○及年籍不詳者以向其等借貸等值
    之現金供乙○○週轉之用（各該支票記載事項詳如附表所示
    ），足以生損害於丙○○、甲○○及收受該支票之人。嗣於
    93年6 月間，因丁○○○發現有不明人士欲提示其子丙○○
    之支票，乃察覺有異，始循線查獲上情，因認被告涉犯刑法
    第201 條第1 項之偽造有價證券罪等等。
二、按已經提起公訴或自訴之案件，在同一法院重行起訴者，法
    院應諭知不受理之判決；並得不經言詞辯論為之，刑事訴訟
    法第303 條第2 款、第307 條分別定有明文。此乃因一事不
    再理為刑事訴訟法上一大原則，蓋對同一被告之一個犯罪事
    實，祇有一個刑罰權，不容重複裁判，故檢察官就同一事實
    無論其為先後兩次起訴或在一個起訴書內重複追訴，法院均
    應依刑事訴訟法第295 條第2 款（舊法，即現行刑事訴訟法
    第303 條）就重行起訴部分諭知不受理之判決；又法院對於
    提起自訴或公訴之案件，應先為形式上之審理，如經形式上
    審理後，認為欠缺訴訟之要件，即應為形式之判決，毋庸再
    為實體上之審理（最高法院55年台非字第176 號、72年台上
    字第4481號判例參照）；而所謂同一案件，關於實質上一罪
    或裁判上一罪（如刑法第55條及第56條之犯罪）均屬之，合
    先敘明。
三、經查：
（一）被告乙○○（原名倪美慧）因亟需款項應急，竟於93年5
      月間某日，在新竹市○區○○○街83號4 樓住處內，竊取
      其夫兄丙○○所領用，付款人為新竹市第十信用合作社建
      國分社，支票號碼為0000000 號之空白支票1 紙，得手後
      ，旋即在上開空白支票內，填載發票日期為93年6 月20日
      ，付款金額為新臺幣（下同）10萬元，並盜用丙○○印章
      蓋用於發票人欄位內，據此偽造丙○○所簽發之支票，再
      持該紙支票向許進國調借現金6 萬元，嗣因許進國持上開
      支票提示付款，惟因已掛失止付而遭退票，始經警接獲通
      報而查悉上情（乙○○涉犯竊盜罪嫌部分，已據二親等姻
      親丙○○陳明不予告訴記明在卷）等情，已經臺灣新竹地
      方法院檢察署檢察官認為涉有刑法第201 條第1 項之偽造
      有價證券犯行，而以94年度偵字第4652號提起公訴，並已
      於94年10月31日繫屬於本院，以94年度訴字第854 號審理
      中，此經本院調閱上開刑事一般卷宗核閱屬實，亦有臺灣
      新竹地方法院檢察署94年10月30日竹檢威儉94偵4652字第
      4166號函、94年度偵字第4652號起訴書正本各1 份附卷可
      證。
（二）而本件檢察官係以被告乙○○有上開公訴意旨所述之情，
      因而認為被告乙○○涉有刑法第201 條第1 項之偽造有價
      證券罪嫌而提起公訴，而被告於本院審理訊問時亦坦白承
      認犯行，此與前開本院94年度訴字第854 號被告乙○○偽
      造有價證券案件，其犯罪態樣手法類似、時間緊接，且提
      起公訴之罪名亦屬相同，自形式上觀之，被告乙○○顯係
      基於概括之犯意反覆實施，而屬連續犯之裁判上一罪關係
      ，是同一案件既以臺灣新竹地方法院檢察署94年度偵字第
      4652號偵結起訴、刻繫屬於本院審理中（94年度訴字第85
      4 號），檢察官另又將本案於94年11月22日向本院重行起
      訴，核有未合，證諸首開說明，本案爰不經言詞辯論逕為
      不受理之諭知。
四、依刑事訴訟法第303 第2 款、第307 條，判決如主文。
中    華    民    國    95    年    1     月    6     日
                  刑事第四庭審判長法  官  林秋宜
                                  法  官  蔡欣怡
                                  法  官  馮俊郎
以上正本證明與原本無異。
如不服本判決，應於判決送達後10日內向本院提出上訴狀 (應附
繕本)， 上訴於臺灣高等法院。
中    華    民    國    95    年    1     月    6     日
                                  書記官  鄧雪怡
  附表：
     ┌──┬─────┬────┬──────┬─────┐
     │編號│發票日    │支票所載│票        號│備      註│
     │    │          │金額（新│            │          │
     │    │          │臺幣)   │            │          │
     ├──┼─────┼────┼──────┼─────┤
     │ 1  │93年7月31 │10萬元  │NO0000000   │          │
     │    │日        │        │            │          │
     ├──┼─────┼────┼──────┼─────┤
     │ 2  │93年6月23 │23萬元  │NO0000000   │          │
     │    │日        │        │            │          │
     ├──┼─────┼────┼──────┼─────┤
     │ 3  │93年8月27 │25萬元  │NO0000000   │          │
     │    │日        │        │            │          │
     ├──┼─────┼────┼──────┼─────┤
     │ 4  │93年6月20 │10萬元  │NO0000000   │          │
     │    │日        │        │            │          │
     └──┴─────┴────┴──────┴─────┘


司法院資訊處製作；財團法人民間司法改革基金會備份。
